臺灣臺南地方法院民事判決
109年度訴字第494號
原      告  阮華香
訴訟代理人  鄭鴻威律師
被      告  上曜建設開發股份有限公司

法定代理人  張祐銘
被      告  上裕營造有限公司

法定代理人  宋育豪
上二人共同
訴訟代理人  劉鍾錡律師
上列當事人間侵權行為損害賠償事件，本院於民國111年12月1日
言詞辯論終結，判決如下：
    主      文
被告應連帶給付原告新臺幣參拾參萬零參拾柒元，及自民國109
年2月19日起至清償日止，按週年利率百分之五計算之利息。
訴訟費用由被告連帶負擔。
本判決於原告以新臺幣壹拾壹萬元為被告供擔保後，得假執行。
但被告如以新臺幣參拾參萬元為原告預供擔保後，得免為假執行
。
    事實及理由
一、按訴狀送達後，原告不得將原訴變更或追加他訴，但擴張或
    減縮應受判決事項之聲明，不在此限，民事訴訟法第255條
    第1項第3款定有明文。本件原告起訴時聲明請求被告給付之
    金額為新臺幣（下同）3,042,547元，嗣於民國111年10月24
    日具狀將聲明請求之金額減縮為330,037元，核屬應受判決
    事項聲明之減縮，於法有據，自應准許。
二、原告起訴主張： 
（一）原告為門牌號碼臺南市○○區○○○街000巷00號房屋（以下簡
      稱系爭房屋）所有權人，被告上曜建設開發股份有限公司
      （以下簡稱上曜公司）自民國103年起於系爭房屋北側之
      臺南市○○區○○段00000○地號土地上興建案名「湖美帝璟」
      之地上29層、地下6層大樓新建工程（以下簡稱系爭工程
      ），並交由被告上裕營造有限公司（以下簡稱上裕公司）
      承攬，系爭工程施作期間曾造成系爭房屋前庭水池及車庫
      通道圍牆損壞，經上裕公司修復，惟於108年間發現系爭
      房屋產生多處龜裂、滲水現象，疑與系爭工程有關，遂於
      108年11月7日向高雄市土木技師公會申請就系爭房屋受損
      情況及損害修復費用為鑑定，經高雄市土木技師公會製成
      鑑定報告（以下簡稱高鑑報告），認系爭房屋主要之損壞
      為：梁、柱、版、牆等有結構性裂隙狀況，其他非結構性
      損壞如滲水、白華、剝落、下陷、採光罩破損、門窗變形
      及鋼筋外露；系爭房屋有明顯差異沈陷現象，整體建築物
      最大傾斜率為1/69；該鑑定報告結論與建議則記戴：「依
      據『台南市建築爭議事件處理及評審自治條例』規定，本案
      鑑定標的物位處工地開挖境界線之水平最短距離離開挖深
      度三倍影響範圍內，且施工單位曾有前述鑑定結果㈠損壞
      修復行為，因此損壞修復費用應由施工單位負責。」等語
      ，則知系爭房屋確因系爭工程施作而引致沈陷傾斜及房屋
      裂損等損害。
（二）被告上裕公司為系爭工程之承造人，於施作工程中對鄰近
      建物即原告所有之系爭房屋造成裂損等損害及傾斜，違反
      建築法第69條、建築技術規則建築構造編第130-2條等規
      定，違反保護他人之法律，應依民法第184條第2項規定負
      侵權行為損害賠償責任；被告上曜公司為系爭工程之起造
      人即定作人，其交付承造人施工時，應注意受託人之能力
      ，並應注意工程之進行安全，以免加害於鄰近建築物，而
      系爭工程之施工對鄰近建物即原告所有之系爭房屋造成裂
      損及傾斜，被告上曜公司交付承攬人施工，顯未注意承攬
      人之能力，依最高法院74年度台上字第1458號判決意旨，
      應認其定作有過失，不法侵害他人之權利，應依民法第18
      4條第1項前段規定負侵權行損害賠償責任。又被告上曜公
      司為起造人，被告上裕公司為承造人，因有共同過失之行
      為致損害於原告，且被告上曜公司、上裕公司之過失均為
      原告前開損害發生之共同原因，應認有行為關連共同，從
      而，原告請求被告上曜公司、上裕公司依民法第185條第1
      項前段規定連帶負損害賠償責任。
（三）系爭房屋之修復費用，經高雄市土木技師公會鑑定結果：
      「①工程性補償費：1,575,235元。②非工程性補償費：1,4
      67,312元。」，審酌系爭房屋梁、柱、版、牆等有結構性
      裂隙狀況，其他非結構性損壞如滲水、白華、剝落、下陷
      、採光罩破損、門窗變形及鋼筋外露；系爭房屋有明顯差
      異沈陷現象，整體建築物於系爭工程施工前最大傾斜率為
      1/132，施工後向同方向傾斜1/69，認就處理系爭房屋之
      傾斜及沈陷情形，由被告負擔，核屬必要。另就系爭房屋
      牆面裂縫、地坪磁磚裂縫、頂版裂縫及略微下陷等損害，
      亦確有予以修復之必要，是前開高雄市土木技師公會就系
      爭房屋修復必要費用之鑑定，堪認係必要且合理。從而，
      原告依共同侵權行為之法律關係，請求被告應連帶賠償原
      告3,042,547元。
（四）臺南市土木技師公會案號109-320鑑定報告書（以下簡稱
      南鑑報告）所列系爭房屋非工程性補償費用僅為543,188
      元，遠較高鑑報告所估列之1,467,132元為低，理由無非
      以南鑑報告所列工程費用補償率係以系爭房屋現況傾斜率
      1/88分之為計算基礎，認非工程性補償率應為11.67%；高
      鑑報告認系爭房屋現況傾斜率為1/69，非工程性補償率為
      27.31%，而南鑑報告認系爭房屋之重置成本為每坪69,000
      元，同較高鑑報告所估之每坪8萬元為低。惟：
　　⒈南鑑報告係以S42測點認定系爭房屋現況傾斜率，該S42測
      點係坐落於西賢一街235巷78號、80號房屋之間，與系爭
      房屋（86號）間尚有80號、82號兩幢房屋之距離，顯不足
      以為推論系爭房屋現況之基礎。況依南鑑報告「本次鑑定
      測量成果表」可見，系爭房屋4FY3、4FY4測點間在283公
      分距週內即有高達4.4公分之高程落差，向北（即被告建
      案方向）傾斜1/64，傾斜程度遠較南鑑報告所採之向北傾
      斜1/88嚴重。南鑑報告認系爭房屋之傾斜程度應以距離較
      遠之S42測點衡量，理由係距離較近之82號及86號間柱測
      點係許進中技師做成高鑑報告時所新增，無比較基準可參
      考，故不採用，惟在系爭房屋落成後至系爭工程開工前，
      系爭房屋周遭並無顯著影響房屋傾斜率之工程施作，實難
      想像82、86號房屋柱間與78、80號房屋柱間會產生大量傾
      斜程度之落差，是高鑑報告以78、80號房屋柱間於系爭工
      程開工前之傾斜程度估算82、86號房屋柱間之傾斜程度，
      並據此估算系爭房屋因系爭工程所生之傾斜程度變化，尚
      屬合理可信。南鑑報告則以78、80號房屋柱間傾斜率變化
      程度估算系爭房屋之傾斜率變化程度，於系爭房屋之傾斜
      率（1/64）遠高於78、80號屋柱間傾斜率（1/88）之前提
      下，則較易產生誤差，並不可採。
　　⒉南鑑報告認定系爭房屋之重成本為每坪69,000元，包含建
      築物本體造價每坪59,000元、裝潢成本每坪1萬元，並未
      敘明其認定上開成本之依據。勾稽比對高鑑報告，可認南
      鑑報告應係參考中華民國產物保險商業公會制定109年1月
      1日實施之台灣地區住宅造價參考認定上開成本，惟前述
      參考表，建築物一般裝潢總價係每坪1萬至6萬元，參照系
      爭房屋樓板面積、社區環境及現有裝潢，實難認系爭房屋
      之裝潢成本應依一般裝潢總價最低價計算。況近年臺南市
      不動產市場規模遽增，建築成本水漲船高，按行政院主計
      總處頒布之營造工程物價指數，自109年1月至110年5月營
      造工程總指數已上漲11%、建築工程指數則上漲12%，是憑
      中華民國產物保險商業公會於109年1月為核算建築物火災
      保險理賠金額所制定之住宅造價參考表，估算系爭房屋於
      110年6月之重置成本，應非準確。
　　⒊是以，南鑑報告依不準確之傾斜率及重置成本估算系爭房
      屋之非工程性補償金額，應不可採，系爭房屋之非工程性
      補償金額應採高鑑報告所認定之1,467,132元為據。
（五）南鑑報告論及「非工程性補償費用」及「傾斜扶正費用」
      二擇一，系爭房屋若經傾斜扶正則「非工程性補償費用」
      無須重複計算等語，並未敘明理由，仍有不足：
　　⒈由南鑑報告所附系爭房屋傾斜率歷次測量結果整理表及系
      爭屋歷次水準測量成果整理表可見，系爭房屋之傾斜率、
      測點間水準高程差於系爭工程開挖完畢，構築地上層結構
      體後仍逐漸增加，顯見系爭房屋之基礎仍非穩固，隨時有
      因繼續傾斜而不堪使用之危險。
　　⒉惟南鑑報告就不扶正系爭房屋時如何補強系爭房屋之地基
      ，使其傾斜程度不致繼續增加一節未置一詞，顯未慮及系
      爭房屋現仍繼續傾斜之問題。考量系爭房屋無從單獨扶正
      ，與鄰屋整體扶正所需費用又屬過高，甚至高於系爭房屋
      單獨重置之成本，以傾斜扶正工程避免系爭房屋繼續傾斜
      實非可行，系爭房屋仍有加固基礎之必要。
（六）依臺南市土木技師公會110年9月13日函所載，系爭房屋及
      鄰近之門牌號碼臺南市○○區○○○街000巷00號至84號房屋等
      12幢房屋為同一建物，需一同扶正或施作灌漿補強工程等
      語。則顯然避免系爭房屋繼續沈陷之方法並非僅改善補強
      系爭房屋，更擴及其他非原告所有之其他房屋基地，而被
      告既應就系爭房屋發生增加傾斜所生損害，負損害賠償責
      任，而就系爭房屋扶正亦能加強承載力，避免傾斜繼續增
      加，可回復系爭房屋應有之安全、適於居住狀態，原告自
      得依民法第213條第3項規定，請求被告支付必要之扶正費
      用15,541,500元以回復原狀，原告僅先一部請求如訴之聲
      明所示。
（七）臺南市土木技師公會110年9月13日函所載，系爭房屋因系
      爭工程所生損害，應以地震前鑑定報告為計算基準等語，
      原告敬表贊同。蓋連續壁導溝之施作，必以開挖基地為要
      ，而系爭房屋發生傾斜之結果，無非係因被告開挖系爭工
      程基地所生，足見系爭房屋損壞之結果與被告施作連續壁
      導溝間有因果關係。被告雖主張系爭房屋傾斜部分係因10
      5年地震所致，然並未舉證以實其說，實不可採。況系爭
      房屋自81年落成後，陸續歷經芮氏地震規模7.3級，導致5
      萬餘棟房屋毀損之88年集集大地震、芮氏地震規模7.0級
      ，導致3棟房屋全毀之95年恆春地震、芮氏地震規模6.4級
      ，導致54萬戶停電之99年高雄地震等嚴重震災，並無明顯
      傾斜，豈會因105年地震突發大規模傾斜、損壞？益見被
      告主張並無足採。
（八）負損害賠償責任者,除法律另有規定或契約另有訂定回復
      他方損害發生前之原狀,民法第213條第1項定有明文。原
      告所有之坐落臺南市○○區○○○街000巷00號房屋（系爭房屋
      ）因被告興建之系爭工程受有房屋傾斜等損害，自得請求
      被告給付回復原狀之必要費用即扶正費用，與扶正後仍受
      有之價值減損損害。是原告受有之損害應為：扶正費用12
      5萬5275元（台南市土木技師公會110年6月18日鑑定報告
      第12頁）及價值減損116萬495元（玉山不動產估價師事務
      所111年8月26日鑑定報告第6頁），因此原告基於侵權行
      為法律關係，自得請求被告給付241萬5570元【計算式：1
      ,255,275元元＋1,160,495元＝2,415,570元（應為2,415,77
      0元）】及利息。
（九）民法第323條前段：「清償人所提出之給付，應先抵充費
      用，次抵充利息，次充原本」，是被告於111年3月10日提
      存之2,327,310元，自應優先清償（抵充）自起訴狀送達
      之日（以109年3月10日計算）起至111年3月10日止應給付
      之241,577元（原告書狀誤載為）利息【計算式：2,415,7
      70元×5%×2年=241,577元】，餘款抵充本金後，被告尚應
      給付原告330,037元【計算式：2,415,570元（應為2,415,
      770元）＋241,557元（應為241,577元）－2,327,310元＝330
      ,037元】及利息。
（十）被告雖抗辯本件應由他案工程(府城生產力建案)負2成責
      任任云云，惟原告受有之損害，既係由於被告及他案工程
      之過失行為共同造成，揆諸上開見解，顯然原告得對被告
      請求全部損害之賠償責任，被告應自行依連帶侵權行為法
      律關係向他案工程之起造人、營造廠商為請求，對本件之
      損害賠償範圍計算自無影響。
（十一）聲明：
　　⒈被告應連帶給付原告330,037元，及自起訴狀繕本送達翌日
      起至清償日止，按年息百分之五計算之利息。
　　⒉訴訟費用由被告負擔。
　　⒊願供擔保，請准宣告假執行。　　　　　　　　　　　　
三、被告抗辯：
（一）參考鈞院104年度訴字第781號民事判決，原告請求工程性
      補償費用包含「扶正及基礎補強灌漿費915,000元」，既
      有扶正及基礎補強灌漿費，則不應請求非工程性補償費1,
      467,312元。
（二）關於賠償金額：
　　⒈非工程性補償率採「地震前鑑定傾斜率1/132」與「南鑑報
      告鑑定傾斜率1/88」做比較，但傾斜率應以系爭工程正式
      開挖前為基準，即1/102，因僅施作連續壁導溝，尚未正
      式開挖，且系爭房屋於105年2月6日地震前後之傾斜率即
      有變化，地震後傾斜率大幅增加，但地震乃不可抗力因素
      ，不可歸責被告。
　　⒉非工程補償費計算式：
　　　⑴非工程性補償率：
　　　  ①地震後鑑定傾斜率：1/102（測點S43向傾斜）
　　　  ②P1%（本次鑑定傾斜率）＝20×（1/102－1/200）×10
　　　    0%＝9.61%
　　　  ③P2%（本次鑑定傾斜率）＝10%＋50×（1/88－1/100）
　　　    ×100%＝16.82%
　　　  ④P%＝P2%－P1%＝16.82%－9.61%＝7.21%
　　　⑵傾斜部分建築物面積：223.00㎡
　　　⑶非工程性補償費：（建築物本體造價59,000元＋建築物
　　　  裝潢10,000元）×（223㎡×0.3025）×7.21%＝335,594元
　　⒊系爭房屋之RF後陽台於地震前現況鑑定時，因原告不願鑑
      定，當時鑑定報告未提到該處損壞情形，則該處損害是否
      舊有或新增，已難釐清，故被告否認此處修復費用60,332
      元。
　　⒋至於南鑑報告之修復費用623,818元，尚有疑義。就地震後
      施工前鄰房現況鑑定報告書（被證2）與南鑑報告，比對1
      05年2月6日地震前後之損壞情形，發現有部分損害應剔除
      ，詳見表格（被證3）。　　
（三）依台南市土木技師鑑定報告第14頁，被告僅須負擔8成責
      任，又原告經被告以存證信函通知領取提存款2,327,310
      元而未領取，被告於2,327,310元範圍內已清償債務，本
      件賠償金額應扣除2,327,310元
（四）聲明：
　　⒈原告之訴駁回。
　　⒉訴訟費用由原告負擔。　　　　　
四、得心證之理由：
（一）原告主張其為系爭房屋之所有權人，被告上曜公司為系爭
      工程之起造人即定作人，被告上裕公司則為系爭工程之承
      攬人，嗣原告以系爭房屋自108起陸續發生龜裂、滲水現
      象為由，而於108年11月7日委請高雄市土木技師公會就系
      爭房屋受損情況及損害修復費用為鑑定，經高雄市土木技
      師公會製成鑑定報告等情，業據提出建物登記謄本、鑑定
      報告書為憑，且為被告所不爭執，堪信原告此部分主張為
      真實。
（二）按因故意或過失，不法侵害他人之權利者，負損害賠償責
      任；又數人共同不法侵害他人之權利者，連帶負損害賠償
      責任；民法第184條第1項前段、第185條第1項分別定有明
      文。原告復主張被告上曜公司為系爭工程之起造人即定作
      人，被告上裕公司為系爭工程之承攬人，原告所有系爭房
      屋因系爭工程之施工而受有損害，請求被告二人連帶賠償
      修復費用3,042,547元（包含工程性補償費1,575,235元及
      非工程性補償費1,467,312元）等語；為被告所否認，並
      以前揭情詞置辯。經查：
    ⒈系爭房屋是否因系爭工程之施工而受損害？
　　　⑴臺南市土木技師公會依本院囑託鑑定下列事項：「㈠原告
        所有坐落臺南市○○區○○○街000巷00號房屋包含下列項目
        之損壞情形：①房屋內損壞項目、②房屋傾斜率、③修復
        費用、④非工程性補償。㈡鑑定項目限於因被告工程（湖
        美帝璟）所致之損害」，其提出之鑑定報告（以下簡稱
        系爭鑑定報告）內容分析及結論要旨如下：
　　　  ①房屋內損壞項目：
　　　　  A.因地震後所作之臺南市○○○○○○○○○鄰○○○○○○○○○地○○
            ○○○號：105-156），當時鑑定會勘時，施工基地已
            施作導溝，屬施工中鑑定，故本案法院囑託鑑定會
            勘時，損壞項目係比對臺南市○○○○○○○○○鄰○○○○○○○
            ○○地○○○○○號：104-252），經比對後將新增損壞或
            既有損壞但擴大部分進行紀錄。
　　　　  B.房屋內損壞項目有平頂裂隙、牆壁裂隙、地坪裂隙
            、梁柱裂隙、3F、4F浴室滲漏水、窗框滲漏水、前
            方外牆裂隙、木作裂損、RF防水失效滲漏水、RF採
            光罩破損、後圍牆裂損、前方階梯裂損、前方連鎖
            磚下陷等。
　　　  ②房屋傾斜率：房屋南北向傾斜率由1/132（向北）增加
          為1/88（向北），東西向傾斜率由1/184（向東）增
          加為1/148（向東）；另測量系爭房屋2F、3F、4F室
          內地坪相對高程，計算角變量（＝高程差/距離），所
          得結果為向北及向東傾斜，與傾斜測量趨勢一致。
      ⑵據上可知，系爭鑑定報告鑑定結果認系爭房屋傾斜率增
        加、平頂裂隙、牆壁裂隙、地坪裂隙、梁柱裂隙、3F、
        4F浴室滲漏水、窗框滲漏水、前方外牆裂隙、木作裂損
        、RF防水失效滲漏水、RF採光罩破損、後圍牆裂損、前
        方階梯裂損、前方連鎖磚下陷之損害，均與系爭工程施
        工間有因果關係，而鑑定結果係鑑定人本於專業智識能
        力及專業人員探測結果而為認定，符合一般經驗法則，
        足堪採信。
　　　⑶被告雖抗辯傾斜率應以系爭工程正式開挖前為基準（地
        震後，案號：105-156），即1/102云云，惟系爭鑑定報
        告已分析研判「因地震後所作之臺南市○○○○○○○○○鄰○○○
        ○○○○○○地○○○○○號：105-156），當時鑑定會勘時，施工
        基地已施作導溝，屬施工中鑑定，故本案法院囑託鑑定
        會勘時，損壞項目係比對臺南市○○○○○○○○○鄰○○○○○○○○○
        地○○○○○號：104-252）」等語，足認系爭鑑定報告已說
        明詳盡損害項目排除比對地震後之鑑定報告書之原因
　　　　，而被告復未就其所辯系爭房屋於地震後傾斜率大幅增
        加云云，舉證以實其說，自難憑採。
　　　⑷綜上，系爭工程之施工引致系爭房屋傾斜率增加、新發
        生或擴大裂損及沈陷等損害，系爭工程之施工與系爭房
        屋之損害間有因果關係，應堪認定。
　　⒉原告得請求被告連帶賠償之項目及數額為何？
　　　⑴按因故意或過失，不法侵害他人之權利者，負損害賠償
        責任；不法毀損他人之物者，應向被害人賠償其物因毀
        損所減少之價額，民法第184條第1項前段及第196條定
        有明文。又負損害賠償責任者，除法律另有規定或契約
        另有訂定外，應回復他方損害發生前之原狀；前項情形
        ，債權人得請求支付回復原狀所必要之費用，以代回復
        原狀，民法第213條第1項、第3項分別定有明文。是以
        物被毀損時，被害人依民法第196條請求物因毀損所減
        少之價額，自非不得以修復費用為其估定之標準（最高
        法院77年台上字第1036號判決意旨參照）。再損害賠償
        之目的，在於填補被害人所生之損害。於物被毀損時，
        被害人除得請求修補或賠償修復費用，以填補技術性貶
        值之損失而回復物之物理性原狀外，就其物因毀損所減
        少之交易價值，亦得請求賠償，以填補交易性貶值之損
        失而回復物之價值性原狀（最高法院93年度台上字第38
        1號、104年度台上字第2391號判決意旨參照）。
　　　⑵回復原狀費用部分：
        ①臺南市土木技師公會依本院囑託就系爭房屋修復所需
          之一切必要費用為何，系爭鑑定報告結果為【（系爭
          房屋）新增或既有損壞但擴大部分之修復費用為623,
          818元（不含RF後陽台）、RF後陽台新增損壞之修復
          費用為60,332元、非工程性補償為543,188元、傾斜
          扶正費用為1,255,275元，並認「非工程性補償費用
          」、「傾斜扶正費用」二擇一即可，毋須重複計算，
          另依現有資料及相對距離研判，認系爭工程應負擔80
          %，他案工程（府城生產力新建工程）應負擔20%】，
          系爭鑑定報告得出此結論，乃針對系爭房屋目前損壞
          瑕疵情形並與臺南市土木技師公會施工前鄰房現況勘
          驗瑕疵情形比對結果，鑑定單位既係本於專業，復參
          照鑑定單位損壞修復費用計算表、損壞修復數量計算
          式、損害修復單價表、重建費用單價表、建築造價參
          考表、傾斜扶正報價單等客觀標準，認定上述系爭房
          屋修復所需費用，應屬可信。
　　　　②基上，原告請求被告連帶給付系爭房屋扶正（回復原
          狀）費用1,255,275元，核屬有據。
　　　⑶交易價值貶損部分：
　　　　①系爭房屋因系爭工程之施工行為，受有牆面、樑柱、
          頂板等處裂隙，且南北向傾斜率由1/132（向北）增
          加為1/88（向北），東西向傾斜率由1/184（向東）
          增加為1/148（向東）之損害等情，業經認定如前，
          而物經損毀後，縱得修繕回復至受損前之物理狀態，
          且無安全上之危險，仍可能因市場心理之影響，而減
          損其交易價值，此於市場上特重安全性之標的物，如
          房屋、汽車等，尤為明顯，是原告主張系爭房屋雖得
          修復，然因曾有受損紀錄且傾斜情形無法改善，故交
          易價值仍有折損，衡情自屬可採。
　　　　②又交易價值貶損之原因包含市場之心理因素及評價觀
          感，應依個案實際狀況評估認定，有關系爭房屋因前
          揭損壞而減少之交易價值，業經玉山不動產估價師事
          務所估價師先評估系爭房屋未傾斜之正常價格，再評
          估系爭房屋傾瑕疵價值減損率，經針對系爭房屋進行
          產權、一般因素、區域因素、個別因素、不動產市場
          現況及系爭房屋依最有效使用情況為分析，並採用比
          較法及成本法評估系爭房屋未傾斜之正常價格為13,7
          95,000元，以比較法評估系爭房屋傾斜瑕疵價值減損
          率為12.35%，估得系爭房屋傾斜瑕疵價值減損金額1,
          703,683元（內含修復費＋非工程性補償即扶正補償費
          與汙名化價值減損額）；另經評估系爭房屋施以傾斜
          扶正工程後價值減損之金額為1,160,495元（內含修
          復費＋非工程性補償即汙名化價值減損額）等情，此
          有玉山不動產估價師事務所111年8月26日估價報告書
          可佐，該估價報告業已就系爭房屋產權等各種因素、
          情況為分析，且採用二種估價方法，並以房地合一進
          行價值減損評估，核未違反不動產估價技術規則，應
          為可採。
　　　　③基上，原告請求被告連帶給付系爭房屋扶正（回復原
          狀）後之交易價值減損1,160,495元，核屬有據。
　　　⑷綜上，原告得請求被告連帶給付之損害賠償金額為2,415
        ,770元（計算式：系爭房屋扶正費用1,255,275元＋交易
        價值減損1,160,495元＝2,415,770元）。
（三）再按民法第323條前段：「清償人所提出之給付，應先抵
      充費用，次抵充利息，次充原本」，是被告於111年3月10
      日為原告提存之2,327,310元，自應優先清償（抵充）自
      起訴狀送達之日（以109年3月10日計算）起至111年3月10
      日止應給付之241,577元利息【計算式：2,415,770元×5%×
      2年=241,577元】，餘款抵充本金後，被告尚應給付原告3
      30,037元【計算式：2,415,770元＋241,577元－2,327,310
      元＝330,037元】及利息。
（四）又按數人因過失不法侵害他人之權利，苟各行為人之過失
      行為，均為其所生損害共同原因，即所謂行為關連共同，
      亦足成立共同侵權行為，依民法第185條第1項前段之規定
      ，各過失行為人對於被害人應負全部損害之連帶賠償責任
      。本件被告雖抗辯原告所有系爭房屋之損害，經鑑定僅須
      負8成責任，另2成責任應由他案工程負責云云。惟按之前
      揭說明，被告應對原告負全部損害之連帶賠償責任，原告
      自得向對被告請求全部損害之連帶賠償責任；至被告與他
      案工程之起造人或營造廠商如何分擔賠償款，核與原告無
      關。是被告抗辯僅須負8成賠償責任云云，不足採信。
五、綜上所述，原告依民法第184條第2項、第185條第1項前段規
    定，請求被告上曜公司、上裕公司連帶賠償原告330,037元
    ，及自起訴狀繕本送達翌日即109年2月19日起至清償日止，
    按週年利率百分之5計算之利息，為有理由，應予准許。
六、本件事證已臻明確，兩造其餘攻擊或防禦方法及未經援用之
    證據資料，經本院斟酌後，核與判決之結果不生影響，爰不
    一一論究，併此敘明。
七、兩造均陳明願供擔保以代釋明，聲請宣告假執行或免為假執
    行，經核尚無不合，爰分別酌定相當之擔保金額宣告之。
八、據上論結，原告之訴為有理由，依民事訴訟法第78條、第39
    0條第2項、第392條第2項、第85條第2項，判決如主文。
中　　華　　民　　國　　111 　年　　12　　月　　15　　日
                      臺灣臺南地方法院民事第二庭
                            法  官  王 獻 楠
上為正本係照原本作成。
如不服本判決，應於送達後20日內，向本院提出上訴狀並表明上
訴理由，如於本判決宣示後送達前提起上訴者，應於判決送達後
20日內補提上訴理由書（須附繕本），如委任律師提起上訴者，
應一併繳納上訴審裁判費。
中　　華　　民　　國　　111 　年　　12　　月　　15　　日
                            書記官  蕭 雅 文